【裁判字號】    98,台上,3697
【裁判日期】    980701
【裁判案由】    違反毒品危害防制條例
【裁判全文】
最高法院刑事判決            九十八年度台上字第三六九七號
上  訴  人  甲○○
上列上訴人因違反毒品危害防制條例案件，不服台灣高等法院高
雄分院中華民國九十八年五月十八日第二審更審判決（九十八年
度上更(一)字第四七號，起訴案號：台灣高雄地方法院檢察署九十
六年度偵字第一九一二三號），提起上訴，本院判決如下：
    主  文
上訴駁回。
    理  由
按刑事訴訟法第三百七十七條規定：上訴於第三審法院，非以判
決違背法令為理由，不得為之。是提起第三審上訴，應以原判決
違背法令為理由，係屬法定要件；如果上訴理由書狀並未依據卷
內訴訟資料，具體指摘原判決不適用何種法則或如何適用不當，
或所指摘原判決違法情事，顯與法律規定得為第三審上訴理由之
違法情形不相適合時，均應認其上訴為違背法律上之程式，予以
駁回。本件原判決認定上訴人甲○○有原判決事實欄所載販賣第
一、二、三級毒品之犯罪事實，因而撤銷第一審關於上訴人此部
分不當之判決，改判就販賣第一毒品部分，適用刑法第五十九條
之規定，論處上訴人如原判決附表三所示販賣第一級毒品（處有
期徒刑十五年）、販賣第二級毒品（五罪，各處有期徒刑七年一
月）、販賣第三級毒品（處有期徒刑五年一月）等罪刑，併為相
關從刑之諭知，已敘述其所憑之證據及認定之理由。從形式上觀
察，原判決並無違背法令之情形存在。上訴意旨略以：(一)伊於警
詢時之自白，係在員警疲勞訊問及警員葉志盛脅迫、詐欺下所為
；又員警在伊投宿之「康橋飯店」七０三號房間，僅查獲第一級
毒品海洛因（淨重一．五四公克）、第二級毒品甲基安非他命（
八公克）及一粒眠五百十三顆，數量不多，又無買方指證，一般
人應不會輕易承認自己在販賣毒品。伊若非在警察疲勞訊問及葉
志盛脅迫、詐欺之下，焉有可能自白販賣第一、二、三級毒品？
而伊之警詢自白，既非出於自由意思，原判決採為論罪科刑之依
據，顯有違法。(二)原判決事實欄一(二)認定伊自民國九十六年六月
間某日起至九十六年六月底某日止，前後販賣甲基安非他命五次
，然理由又謂「被告於警詢及偵查、聲請羈押之審查庭中均供稱
：扣案之安非他命係九十六年六月二十八日『安仔』所交付，自
己負責出貨並收取價金，已經完成交易二次，第三次尚未交付，
所以不知道能獲利多少」等語，有關伊販賣甲基安非他命之次數
一節，原判決事實欄之記載與理由欄內之說明，不相符合，即有
理由矛盾之違誤。(三)伊於警詢及偵審程序中所稱「小偉」、「郁
友」、「安仔」、「生仔」及「阿德」等人，皆為伊所自編，相
關販賣之情節，亦屬虛構。原判決依伊於警詢、偵審程序之自白
為認定伊犯行之基礎，未敘明有何其他足以佐證之補強證據，難
謂合於證據法則。(四)第一審就伊所犯販賣第二級毒品罪部分，各
處有期徒刑三年六月（五罪），另犯販賣第三級毒品罪部分，則
處有期徒刑二年八月。伊不服第一審判決提起上訴，原審仍認定
伊犯販賣第二級毒品罪（五罪）、販賣第三級毒品罪，竟分別諭
知販賣第二級毒品罪（五罪，均處有期徒刑七年一月）、販賣第
三級毒品罪（處有期徒刑五年一月），而諭知較重於第一審判決
之刑，亦有適用法則不當之違誤云云。按取捨證據及認定事實，
乃事實審法院職權之行使，其對證據證明力所為之判斷，苟係基
於吾人日常生活之經驗，而未違背客觀上應認為確實之定則，並
已敘述其何以為此一判斷之理由者，即不能指為違法。又認定犯
罪事實所憑之證據，並不以直接證據為限，即綜合各種間接證據
，本於推理作用，為其認定犯罪事實之基礎，仍非法所不許。經
查，有關上訴人在警詢時之陳述是否出於任意性一節，上訴人於
第一審陳稱「（在警察局有沒有被刑求）沒有刑求，但是我擔心
會被收押」、「（對警詢、偵查及本院所為陳述有何意見）沒意
見」等語（第一審卷第十一、七十二頁）。原判決並已依據葉志
盛在上訴審之證言，及上訴審勘驗上訴人之九十六年七月二日第
一、三次警詢筆錄光碟時所製作之勘驗筆錄所記載之內容，指明
上訴人於警詢時之陳述，係出於自由意識，亦查無員警有以強暴
、脅迫、利誘、詐欺、疲勞訊問、違法羈押或其他不正之方法取
供之情事，自得採為證據（原判決理由欄甲、一）。繼依憑證人
羅志凱、葉志盛分別於警詢、第一審之證言，及上訴人於警詢、
偵查、第一、二審所為部分不利於己之自白，暨記事本（帳簿）
、電子秤、新台幣（下同）六萬元、原判決附表一(八)(九)所示之行
動電話、搜索扣押筆錄、扣押物品目錄表、現場查獲與扣案物之
照片、康橋飯店監視器錄影翻拍照片、法務部調查局九十六年八
月五日調科壹字第０九六二三０六０四二０號鑑定書、高雄醫學
大學附設中和紀念醫院編號0000000、0000000號
檢驗報告等證據，資以認定上訴人有原判決事實欄所記載販賣第
一、二、三級毒品之犯行。對於上訴人矢口否認有販賣毒品之犯
行，辯稱：原判決附表二所示之毒品均係供自己施用，伊因害怕
被觀察、勒戒與交待毒品之來源，方於警詢及偵查中自白販賣毒
品，而扣案之電子磅秤供秤自己購買毒品重量時使用，記事本之
內容，均為網路遊戲之計分，並非毒品交易之記錄，至扣案現款
六萬元係自父親吳惠城處偷竊而得，並非販賣毒品之所得，伊在
警察局時因毒癮發作，記不清楚自己所言為何云云。如何均屬卸
責之詞，尚難採信。亦已依憑卷內證據，逐一指駁論述綦詳（原
判決理由乙、一(三)(四)(五)(六)(七)(八)）。原判決所為論斷及說明，核與
證據法則無違，亦無理由矛盾之違法情形。再查，原判決事實欄
一(二)認定上訴人自九十六年六月間某日起至同年六月底某日止，
五次販賣甲基安非他命，期間並於同年月二十八日晚間九時許販
入甲基安非他命等情；其中九十六年六月二十八日販入後，第一
次出售他人，與販入行為同為單一販賣行為之一部，原判決理由
內未予析論，雖欠允當，然原判決既非認定上訴人自九十六年六
月二十八日起五次販賣甲基安非他命，而原判決理由乙、一(二)採
納上訴人在警詢、偵審程序所為扣案之甲基安非他命係於九十六
年六月二十八日由綽號「安仔」所交付，已完成交易二次，第三
次尚未交付之供詞，則明確指明上訴人於九十六年六月二十八日
取得該批甲基安非他命之後，如何實行販賣之犯行。與原判決事
實欄一(二)認定，並無相悖。又原判決認定上訴人有原判決事實欄
所記載之販賣第一、二、三毒品之犯行，除採納上訴人於警詢、
偵查及第一、二審歷次所為不利於己之供述，並就扣案記事簿之
內容、行動電話簿內載之紀錄，相互勾稽，綜合判斷，非以上訴
人之自白為認定事實之唯一依據。上訴意旨(一)(二)(三)置原判決所為
之明白論斷於不顧，猶執已為原審指駁之陳詞爭辯，及對原審取
捨證據與判斷證據證明力之職權行使，重為事實之爭執，自非適
法之第三審上訴理由。再按刑事訴訟法第三百七十條規定：「由
被告上訴或為被告之利益而上訴者，第二審法院不得諭知較重於
原審判決之刑。但因原審判決適用法條不當而撤銷之者，不在此
限。」而刑法第五十九條之酌量減輕其刑，必須犯罪另有特殊之
原因與環境等等，在客觀上足以引起一般同情，認為即予宣告法
定最低度刑期尤嫌過重者，始有其適用。本件第一審就上訴人所
犯販賣第二級、第三級毒品犯行部分，援引刑法第五十九條減輕
其刑。然原判決理由已敘明經審酌上訴人圖一己之利，販賣第二
級、第三級毒品，危害國民身體健康及社會風氣，且此部分罪刑
之最低度刑為有期徒刑七年、五年以上之罪，並非最輕本刑無期
徒刑可比，應無情輕法重之可言，認第一審就上訴人販賣第二級
、第三級毒品犯行部分，援引刑法第五十九條，尚欠妥當等旨（
理由欄乙四）。原判決既認第一審就上訴人所犯販賣第二級、第
三級毒品部分適用刑法第五十九條為不當而撤銷，就此部分量處
較重於第一審判決之刑，洵無違誤。上訴意旨(四)恣意指摘原判決
違法，殊非合法之第三審上訴理由。至其餘上訴意旨所執各詞，
原判決或已在理由中論斷綦詳，並無上訴意旨所指之違法情形；
或係以自己主觀之說詞，就原審採證認事之職權行使或與犯罪構
成要件無涉之枝節，漫為爭辯，亦難認係適法之第三審上訴理由
。衡以上述之說明，應認其上訴違背法律上之程式，予以駁回。
據上論結，應依刑事訴訟法第三百九十五條前段，判決如主文。
中    華    民    國  九十八  年    七    月    一    日
                      最高法院刑事第十二庭
                          審判長法官  黃  一  鑫
                                法官  張  春  福
                                法官  林  勤  純
                                法官  李  錦  樑
                                法官  陳  國  文
      本件正本證明與原本無異
                                      書  記  官
中    華    民    國  九十八  年    七    月    八    日
                                                Ａ


司法院資訊處製作；財團法人民間司法改革基金會備份。
